臺灣臺北地方法院刑事判決　　　　　　　　　　　　八十八年度易字第二三一七號
　　公　訴　人　臺灣臺北地方法院檢察署檢察官
　　被　　　告　甲○○
　　選任辯護人　周奇杉律師
　　　　　　　　李傑儀律師
右列被告因詐欺案件，經檢察官提起公訴（八十八年度偵緝字第八八號），本院判決
如左：
    主      文
甲○○連續共同意圖為自己不法之所有，以詐術使人將本人之物交付，處有期徒刑壹
年陸月。
    事      實
一、甲○○原為執業律師（已另案判刑確定，喪失律師資格），於其執業期間之民國
    七十九年間起，基於意圖為自己不法所有之概括犯意，向戊○○佯稱其受林進春
    等人委託承辦案件，須籌措民事訴訟費用為由，陸續持本票向戊○○借款，並允
    以如借新台幣（下同）一百萬元，於訴訟結束時加給五十萬元，如借一百五十萬
    元，則加給一百萬元，利息則以高於銀行利息由甲○○自由給付，並願書立承諾
    書載明借款緣由，借款數額及加給金額交戊○○收，戊○○受優惠條件所誘，兼
    以甲○○當時為執業律師，不知有詐，除以七十九年四月十日出借三百萬元，並
    由其經手分別於八十年四月二日由丁○○出借一百五十萬元，及由辛○○出借一
    百五十萬元；於八十年六月二十七日由乙○○出借一百萬元，均由戊○○於台北
    市○○路○段一三二巷一之一號三樓甲○○之律師事務所內交由甲○○收受，甲○○並簽發同額本票及書立前述條件之承諾書交戊○○收執，嗣本票屆期不獲兌
    現，經戊○○查知甲○○並未承辦前揭訴訟案件，始知受騙。
二、甲○○復基於前揭意圖為自己不法所有之概括犯意，與己○○（已另行判處有期
    徒刑二年確定）基於共同犯意之聯絡，自八十一年九月九日起於被告前揭律師事
    務所內，由己○○向丙○○佯稱因要投資高爾夫球場急需資金四百萬元，且己○○之父將於八十一年十月三十一日自國外匯款回國即可清償云云，被告則在旁附
    和其說，並願在己○○所交付之四百萬元支票上背書，並由甲○○拿一張港幣三
    千萬元之支票給丙○○，說己○○之父即將匯款來台灣，己○○之資力不成問題
    等語，以取信丙○○、丙○○因被告當時身為執業律師，不知有詐，因之陷於錯
    誤，而如數交付借款給甲○○及己○○，嗣己○○所交付作為借款憑證，面額各
    一百萬元之支票四張均退票，求償未著，丙○○始知受騙。
三、案經丙○○、戊○○訴請台灣台北地方法院檢察署檢察官偵查起訴。
    理      由
一、訊據被告坦承戊○○所提出之承諾書、支票及本票等均是被告所簽發，及丙○○
    所提出之支票之背書為伊所簽等情，惟否認有何詐欺犯行，辯稱：
  (一)被告僅向戊○○借款三百萬元，且按約定六分利付息，計已給付一百八十餘萬元
    之利息，被告係因競選民意代表失利，財務陷入因境致無力償還本金，但未施用
    任何詐術。至於承諾書部分，被告確曾受林進春等人委託辦理民事土地事件，承
    諾書所載之內容均屬實，且戊○○並未借出款項與被告收受，何來詐欺取財可言
    。
  (二)證人丁○○、乙○○之證詞與戊○○之證詞，有多處不合，如丁○○稱「這七、
    八年間我不欠錢用，故我都未提這件事，至開庭前一、二禮拜都未與曾先生連絡
    ‧‧‧」，而戊○○說：「丁○○說若再無法解決，就提起告訴。」；又如乙○○說：「我未向他（即戊○○）收取利息，他說日後再還我」，又說：「沒見
    過（指承諾書）」，而戊○○稱：「‧‧‧利息由被告自由給，利息頭一、二
    個月我有給他（乙○○）」，又稱「‧‧‧我說幫他要（幫乙○○向被告要）要
    多少算多少，‧‧‧（承諾書）是被告交給我再交給乙○○」，凡此多處不合，
    則戊○○是否持被告簽署之承諾書向乙○○等人借款與被告即非無疑，況被告根
    本未自告訴人處取得託告訴人借貸之款項。
  (三)己○○向丙○○借款四百萬元時，因被告當時為己○○之法律顧問，故應己○○
    所求簽收該四張支票後再代為轉交己○○，並非與己○○共同向丙○○借款。被
    告當時雖曾開立收據並於支票背面背書，然此均應丙○○所求而為，，以增強該
    筆借款之債信而己，被告並未取得分文，是以被告僅係陪同己○○去借款，而非
    與己○○共同向丙○○行騙云云。
二、惟查本件承諾書（附於八十三年度偵字第一六○○七號卷內）影本所載，均載明
    「茲承台端協助撥付壹佰伍拾（或壹佰）萬元應支」，依文義被告顯已收受戊○○所交付之款項，且若未收受，被告當時為執業律師，豈肯簽發支票或本票交付
    戊○○收執，故被告辯稱未收受戊○○所交付之款項，顯不足採。又被告從未能
    提出其有受委託承辦承諾書所載土地事件之證據，如確有其事，此部分舉證應無
    何困難，被告何以未能提出任何事證以證之，足見被告以此為詐術，且多次詐欺
    得逞，至為顯然。被告縱有支付部分利息，無非為其搪塞及掩護詐欺犯行之手段
    ，無解於其刑責。至於戊○○與丁○○等人之供詞，有所出入，因事隔多年，有
    所難免，惟均不影響被告確實多次詐得戊○○等人共七百萬元之事實。
三、再查被告若非與己○○共同向丙○○騙錢，以其僅為己○○之法律顧問，借款當
    時己○○亦在場，被告只須在場見證即可，豈有在支票背書負票據債務之理。又
    被告確有與己○○拿港幣三千萬元之支票給證人庚○○看，並謊稱己○○之父將
    於八十一年十月三十一日自國外匯款供清償之用，資力不成問題，甲○○亦附和
    其詞等情，亦據證人庚○○於台灣高等法院八十三年度上易字第二九八八號己○○詐欺案中結證明確；己○○於該案中亦供認伊曾對丙○○說伊父會自外匯款回
    來等情，亦有上開判決附於八十八年度偵緝字第八八號卷內可證，足見被告與己○○確係以此取信丙○○，且若非被告以律師身分立據並背書，丙○○豈會輕信
    己○○之言，因而受騙，顯見被告與己○○有犯意之聯絡及行為分擔，此部分被
    告犯行亦甚明確，洵堪認定被告所辯無非卸責之詞，不足採信。至被告請求傳訊
    己○○為證，然本院傳拘無著，且事實已明，已無必要，併此明。
四、核被告所為，其五次犯行係犯刑法第三百三十九條第一項之詐欺取財罪，其與己○○詐欺丙○○四百萬元部分，與己○○有犯意聯絡及行為分擔，均為共同正犯
    ，其五次犯行時接事同，所犯罪名同一，顯係基於概括犯意為之，應論以連續犯
    一罪，並加重其刑。爰審酌被告身藉律師身分詐財，所得甚鉅，迄今未清償被害
    人，被害人損失慘重等情，並參酌被告其餘犯罪之動機、目的、手段、品行、智
    識程度、所生危害及犯罪後之態度等一切情狀，量處如主文所示之刑，以資懲儆
    。
五、至被告雖另因司法黃牛詐欺案件，經台灣高等法院八十一年度上易字第三二九號
    判處有期徒刑三年減為有期徒刑一年六月確定，並入監服刑，有判決書影本附於
    八十八年度偵緝字第八八號卷內可稽，惟其犯罪手法及動機均與本件不同，應非
    基於同一概括犯意所為，併此明。
據上論斷，應依刑事訴訟法第二百九十九條第一項前段、刑法第二十八條、第五十六
條、第三百三十九條第一項、罰金罰鍰提高標準條例第一條前段判決如主文。
本案經檢察官侯少卿到庭執行職務。
中      華      民      國      九十一      年     六     月    廿四    日
                                  臺灣臺北地方法院刑事第五庭
                                        法    官  劉  亭  柏
右正本證明與原本無異。
如不服本判決，應於判決送達後十日內，向本院提出上訴狀。
                                        書 記 官  羅  欣  宜
中      華      民      國      九十一      年     七     月     一     日
附錄本案論罪科刑所依據之法條全文：
刑法第三百三十九條
一意圖為自己或第三人不法之所有，以詐術使人將本人或第三人之物交付者，處五年
  以下有期徒刑、拘役或科或併科一千元以下罰金。
二以前項方法得財產上不法之利益或使第三人得之者亦同。
三前二項之未遂犯罰之。
